臺灣高等法院臺南分院刑事判決　　　　 96年度上訴字第418號
上　訴　人
即　被　告　丙○○
　　　　　　　　　　現另案於嘉義監獄鹿草分監執行中
指定辯護人 本院公設辯護人　乙○○
上列上訴人因強盜等案件，不服臺灣嘉義地方法院95年度訴字第
395號中華民國96年3月14日第一審判決（起訴案號：臺灣嘉義地
方法院檢察署95年度偵字第2322號），提起上訴，本院判決如下
：
    主  文
原判決撤銷。
丙○○竊盜，累犯，處有期徒刑壹年拾月。扣案棉質手套壹雙沒
收。又傷害人之身體，累犯，處有期徒刑捌月。應執行有期徒刑
貳年肆月，扣案棉質手套壹雙沒收。
    事  實
一、丙○○前於民國（下同）91年間因 2次犯竊盜案，分別經臺
    灣嘉義地方法院以91年度易字第95號、174號判處有期徒刑6
    月、10月確定，上開2罪合併執行至93年2月26日縮短刑期執
    行完畢；其又於92年間因犯竊盜及恐嚇等罪，經臺灣嘉義地
    方法院以92年度訴字第385號判處有期徒刑1年6月確定，又
    於93年間再犯竊盜罪，經臺灣嘉義地方法院以93年度嘉簡字
    第368號判處拘役40日，如易科罰金以三百元折算1日確定，
    上開二罪合併執行至95年1月10日縮短刑期假釋出監，於95
    年3月10日縮短刑期期滿執行完畢。
二、丙○○仍不知悔悟，意圖為自己不法所有，於95年 3月21日
    凌晨2時30分許，騎乘車牌號碼YKE-187號重型機車至嘉義縣
    竹崎鄉金獅村1鄰出水坑37號甲○○之住處旁之停車棚，打
    開自小客車車門，竊取甲○○所有放置於車內硬幣共新台幣
    （下同） 1,294元，得手後騎乘機車離去之際，適為甲○○
    發覺，甲○○隨即以電話通知友人朱興巽等人前來圍捕時，
    丙○○騎乘機車離開甲○○之住處旁之停車棚約80公尺後轉
    往另一道路之另一戶人家，約七、八分鐘之後折回，在距離
    甲○○住處約80公尺路口處，被等候在該路口之甲○○以車
    輛圍堵住，丙○○即基於傷害之犯意先以機車衝撞甲○○，
    甲○○隨手撿起路旁之扁擔抵擋，但為丙○○奪去後即持該
    扁擔毆打甲○○，並與之扭打，致甲○○受有左耳血腫、左
    側胸挫傷、左手前臂挫傷、右膝擦傷等之傷害，丙○○並俟
    機逃逸，適甲○○之友人朱興巽等友人接獲通知到場，在嘉
    義縣竹崎鄉金獅村 1鄰出水坑37號路口內合力逮獲，並通知
    警察到場處理，為警於當場扣得丙○○所有供犯罪所用之棉
    質手套1雙及零錢1,294元。
三、案經甲○○訴由嘉義縣警察局竹崎分局報請台灣嘉義地方法
    院檢察署檢察官偵查起訴。
    理  由
一、程序事項：
    按被告以外之人於審判外之陳述，雖不符傳聞証據得為証據
    之例外規定，而經當事人於審判程序同意作為證據，法院審
    酌該言詞陳述或書面陳述作成時之情況，認為適當者，亦得
    為證據。當事人、代理人或辯護人於法院調查證據時，知有
    第159條第1項不得為證據之情形，而未於言詞辯論終結前聲
    明異議，視為有前項之同意，刑事訴訟法第159條之5定有明
    文。查本案認定事實所引用之言詞及書面陳述證據，除被害
    人甲○○警訊筆錄外，經本院及原審於審理時提示被告及其
    辯護人均表示無意見，迄於言詞辯論終結前亦未聲明異議，
    視為同意作為證據，本院審酌該陳述證據之取得過程並無瑕
    疵，與本案待證事實間復具有相當之關聯性，自得採為證據
    ，合先敘明。
二、認定犯罪事實所憑之証據及理由：
    訊據被告丙○○否認有何竊盜及準強盜犯行，辯稱：案發時
    地並未至被害人住處車庫竊取物品，當時係前往尋找山產騎
    車經過被害人住處，不知何故即遭被害人攔下，因而與被害
    人甲○○扭打云云。經查：
(一)、查前揭事實，業據被害人甲○○於原審及本院証述屬實，並
    經証人朱興巽及陳世淮於原審到庭証述屬實，且有被害報告
    單、贓物認領保管單各1紙、扣案之手套1雙、扁擔1支、財
    團法人嘉義基督教醫院診斷證明書、現場圖及現場照片等件
    為証。而互核前開証人之証述，其等描述之事實經過、時間
    及細節均吻合，足堪採信，故被告前揭犯行應堪認定。
(二)、被告雖辯稱甲○○於警訊筆錄稱不知被竊金額為何，嗣於偵
    訊中對於檢察官詢問金額是否為1000餘元時又稱是，前後矛
    盾。且先稱不知竊賊為何人，竊賊已騎機車要離去，後又稱
    看到被告，被告正輕輕關上車門，足見被害人之指述不一致
    等語。惟查：
(1)、被害人對於金額部分，於警訊時稱「我沒有計算，實際金額
    我並不清楚」 (警卷第5頁)。嗣於偵查中對於檢察官訊問：
    「你車上有一千多元硬幣否？」答稱是。(偵卷第27頁)。故
    被害人於警訊及偵查中之証述確有不同，惟此項不同尚難認
    為被害人所述不實，蓋被害人於警察詢問時確實並不知被竊
    多少金額，然於警察調查後業已知悉金額為1294元，故嗣後
    於偵查中檢察官訊問時表示金額係1000餘元，此並無前後矛
    盾之問題，而係訊問之時機及被害人所掌握之資訊不同所致
    。而被害人於原審行交互詰問時亦稱其車上有存放零錢，但
    多少零錢並不清楚 (原審卷第145頁)。故尚難謂証人前後之
    陳述有何矛盾之處，且証人不知其車上究竟有多少零錢，並
    不違反經驗法則，蓋除非事先知悉有竊盜之情形而加以計算
    ，否則如何知悉車上之詳細零錢數。
(2)、又被害人於警詢中稱見到一可疑男性走出車庫騎機車離開（
    警卷第5頁）。嗣於偵查中稱見到被告從車庫走出，並看到
    其輕輕關上車門，並騎機車離開 (偵卷第27頁)。嗣於原審
    亦為同一陳述（原審卷第143頁）。故對照被害人前後之陳
    述並無何矛盾之處，僅係敘述時之詳細與否，此涉及詢問方
    式及証人回答之詳細與否，尚難因此指為矛盾而不可採信。
(3)、而被告對於被害人之警詢筆錄辯稱無証據能力等情，由於本
    院認為被害人警詢之指述與本院中之証述一致，故警詢筆錄
    確屬無証據能力，本院亦無須以被害人之警詢筆錄為証。惟
    如前所述，被告一方面否認警詢筆錄之証據能力，一方面又
    主張警詢筆錄與偵查筆錄有矛盾，進而為有利之主張，故本
    院前揭說明僅在於敘明被害人警詢及偵查中之証述並無矛盾
    之處，惟其警偵訊筆錄因與本院之陳述一致，尚無傳聞証據
    例外規定之適用，而無証據能力，附此敘明。
(三)、被告另辯稱其工作時僅攜帶一只手套，於案發現場找到之手
    套並非其所有。何況當時被告在証人朱興巽等人之監視下，
    並無時間將手套及手套內之零錢拋棄云云。惟查扣案之一只
    手套確係從被告身上所扣案，而另一只裝有零錢之手套則係
    承辦警員陳世淮率同被害人甲○○及其餘2名村民在被告被
    圍捕時之地點路旁護欄附近找到，此有証人陳世淮及甲○○
    之証詞可稽（原審卷第146及第155頁），而對照証人陳世淮
    及甲○○之証詞完全吻合。故裝有零錢之手套確係於被告遭
    圍捕時之地點護欄附近找到，縱然無人見及被告有拋棄手套
    之行為，惟當時係零晨2時許，現場光線昏暗，村民均需持
    手電筒，業據証人朱興巽証述在卷（原審卷第149頁），則
    被告欲拋棄贓物並非難事。衡量被害人於車內遺失零錢後，
    於被告遭圍捕之地點尋獲該裝有零錢之手套等情況綜合判斷
    ，該只裝有零錢之手套確係被告所拋棄無疑。
(四)、被告又辯稱扣案之手套一雙，其左右手套新舊不同，且棉布
    手套市面上多有販售，尚難因事後尋獲一只手套即謂為被告
    所有云云。經查，扣案之手套經原審當庭勘驗，確有新舊之
    不同，然其外觀、材質、大小、鬆緊布及紅色線條均一樣，
    此有審理筆錄 (原審卷第156頁)、扣案手套及相片可資參照
    。故除新舊有些微不同，此外一切外觀特徵均一致。又如前
    所述，一只手套係在被告身上查獲，另一只手套係在被告遭
    圍捕之地點查獲等情判斷，兩只手套顯均係被告所有，不因
    有新舊之分，遽認為非屬被告所有。被告此部分之辯解，仍
    不足採信。至於被告另辯稱被害人車上之零錢竟有1000餘元
    ，不合常理云云，惟此純係推測之詞，不足採信。
三、至被告之行為是否該當於夜間侵入住宅及攜帶凶器竊盜之行
    為？本院採否定說，蓋被告所侵入者係被害人住屋旁之車棚
    ，該車棚係原有被害人住房屋頂之延伸，而車庫之四邊並無
    牆壁，此有照片可資參照（原審卷第64至66頁），故停車處
    僅能謂係車棚，而為被害人住房外之空間，而被告僅至該住
    宅外之停車棚，並未進入被害人之房屋內，尚難認為對於被
    害人家宅安寧之妨礙（最高法院50年度台上字第532號判決
    可資參照）。另被告持有之扁擔，固足對人之生命、身體、
    安全構成威脅，具有危險性，惟該扁擔原為被害人所持有，
    被告僅於竊盜後非基於所有之意思奪取後傷害被害人，故被
    告於竊盜當時並未持有扁擔，從而尚難認為符合刑法第321
    條於夜間侵入住宅、攜帶兇器而犯竊盜罪之加重要件。又被
    告侵入被害人附連圍繞之土地，其範圍與前揭夜間侵入住宅
    之範圍尚有不同，故被告既已侵入被害人土地之範圍自應構
    成刑法第306條第1項之無故侵入附連圍繞之土地罪。
四、至公訴意旨以本件被告無故侵入該住宅前之車庫，打開自小
    客車車門，竊取甲○○所有放置於車內硬幣共1,294元，得
    手後正欲騎乘機車離去之際，適為甲○○發覺，丙○○為脫
    免逮捕，當場以機車衝撞甲○○，甲○○隨手撿起路旁之扁
    擔抵擋，但為丙○○奪去，再持扁擔毆打甲○○，並與之扭
    打等之強暴方式，致甲○○受有左耳血腫、左側胸挫傷、左
    手前臂挫傷、右膝擦傷之傷害，認被告行為構成刑法第329
    條之準強盜罪等情。經查：
(一)、證人（被害人）甲○○證稱：「去年三月間半夜二點多，我
　　家遭竊．．．．我要到外面上廁所．．．．見到被告在我車
  　門邊，他轉身正要離去。」、「．．．．我出去見到我車門
    開開，車內亂七八糟．．．．我見到他走出去騎他的摩托車
    ，再到下面的那一戶人家，那一戶沒人住。我見到被告騎車
    下去後就開貨車去追他，我追下去後，發現被告已經下摩托
    車，拿著手電筒到別戶去了，他到別戶人家做什麼？我不知
    道。」、「我在車上等被告，他從別戶走上來騎機車時，我
    車子橫路上擋他，因為有空間，我站在那裡攔他．．．．。
    」、「（辯護人問：那打電話後到你開小貨車跟下去，約有
    多久時間？）約三到五分鐘。」、「（辯護人問：後來你說
    被告搶你扁擔，地點在何處？）約一百公尺。」、」（辯護
    人問：你見到被告離開至你們打架約多久？）約十分鐘左右
    。」、「（受命法官問：你如何確認偷的人和你追的人是被
    告？）我在車庫見到外型及服裝、及他走出去的時間、和時
    間地點的配合，所以判斷是同人。」（原審法院９６年３月
    ６日審判筆錄）、證人（被害人）甲○○於本院復證稱：「
    （問：被告到另外一戶去的時候，你有無看到？）我只看到
    被告的車子往那邊走，被告進去做何事我都不知道。」、「
    （問：從被告往另外一戶走，到回頭你看到被告，中間相隔
    有多久的時間？）大約七、八分鐘，不超過十分鐘。」等語
(二)、由以上證人所證相互參酌，足認：
    、證人甲○○發現竊盜事實之後，第一個動作是打電話求
    　　援，約三到五分鐘之後，才駕駛貨車追行竊者。
    、行竊者自竊取證人甲○○財物之時起，至證人甲○○攔
        到被告的時間，相隔將近約十分鐘。
    、證人甲○○攔到被告的處所距離證人甲○○之住處車棚
    　　→即竊盜處所約一百公尺。
    、被告於竊得甲○○車上財物後，曾經進入其他無人居住
        之他屋約七、八分鐘後，始折返距被害人住所約一百公
        尺之路口。
    由上各情觀之，證人甲○○是在竊盜行為完成後約三到五分
    鐘後才開車追被告，期間被告曾進入其他無人居住之他屋，
    嗣於距竊盜行為完成後將近約十分鐘，證人甲○○才攔到被
    告，其間被告大約有七、八分鐘的時間脫離於證人甲○○視
    線之外等事實應可認定。從而被告毆打證人甲○○之處所既
    非竊盜行為之現場，於毆打證人甲○○之前，又有相當時間
    脫離於證人甲○○視線之外，按諸首最高法院歷來之見解（
    29年上字第1984號判例、81年度台上字第２３３８號判決要
    旨參照），被告所涉犯行，應不該當於準強盜罪名之構成要
    件。
五、論罪科刑之理由：
(一)、按行為後法律有變更者，適用行為時之法律。但行為後之法
    律有利於行為人者，適用最有利於行為人之法律，刑法第2
    條第1項定有明文。被告行為後，刑法業於94年2月2日修正
    公布，於95年7月1日施行，查：修正前刑法第33條第5款
    關於罰金之定義規定為「銀元1元以上」，修正後則提高為
    「新臺幣1,000 元以上，以百元計算之」；修正後刑法第
    67條增加罰金加重規定；又修正後之刑法刪除第55條關於
    牽連犯之規定。又修正後刑法第51條第5款規定：「宣告
    多數有期徒刑者，於各刑中之最長期以上，各刑合併之刑期
    以下，定其刑期。但不得逾三十年。」比較結果，修正後刑
    法並非較有利於行為人。綜合比較新舊法罰金及牽連犯之規
    定，以修正前之規定，較有利於被告，依刑法第2條第1項之
    規定，應適用修正前刑法之規定。
(二)、核被告所侵入者係被害人住屋旁附連圍繞之土地之車棚，竊
    取車內之金錢，係犯修正前刑法第三百二十條第一項竊盜罪
    及同法第306條第1項之無故侵入他人附連圍繞之土地罪，另
    被告嗣後又持扁擔傷害被害人之行為係構成刑法第277條第1
    項之傷害罪。所犯無故侵入他人附連圍繞之土地罪與竊盜罪
    間有方法結果之牽連關係，為牽連犯，應從一重之竊盜罪論
    處，竊盜罪與傷害罪應與分論併罰，公訴意旨認被告係犯刑
    法第三百二十九條之準強盜，依刑法第三百三十條第一項論
    處，起訴法條自有未當，應予變更。
(三)、查被告丙○○前因恐嚇取財案件，經原審於93年5月17日以
    92 年度訴字第385號判處有期徒刑1年6月確定，甫於95年3
    月10日縮刑期滿執行完畢，此有台灣高等法院被告前案紀錄
    表可稽，其於執行完畢5年內再故意再犯本件有期徒刑以上
    之罪，不論依修正前之刑法第47條，或修正後之刑法第47條
    第1項之規定，均構成累犯，對被告並無有利或不利之情形
    ，自不生新舊法比較問題，應逕依修正後刑法第47條第1項
    ，論以累犯，並依法加重其刑。
(四)、原審因認被告該部分犯行罪證明確予以論科固非無見，惟查
    被告非於竊盜後，因防護贓物、脫免逮捕，而當場施以強暴
    脅迫，已如前述，原審疏未詳查，遽依準強盜罪論處，自有
    違誤，被告上訴意旨否認犯竊盜罪，徒陳詞指摘原判決不當
    ，雖無可取，然原判決既有可議，自應由本院將原判決撤銷
    改判。爰審酌被告以徒手竊取被害人車內之零錢，雖其竊得
    之金額僅有1, 294元，價值尚低，對於財產法益之侵害尚非
    過鉅，惟考量被告前於民國（下同）91年間因2次犯竊盜案
    ，分別經臺灣嘉義地方法院以91年度易字第95號、174號判
    處有期徒刑6月、10月確定，上開2罪合併執行至93年2月26
    日縮短刑期執行完畢；其又於92年間因犯竊盜及恐嚇等罪，
    經臺灣嘉義地方法院以92年度訴字第385號判處有期徒刑1年
    6月確定，又於93年間再犯竊盜罪，經臺灣嘉義地方法院以9
    3年度嘉簡字第368號判處拘役40日，如易科罰金以三百元折
    算1日確定，上開二罪合併執行至95年1月10日縮短刑期假釋
    出監，於95年3月10日縮短刑期期滿執行完畢，嗣於本案原
    審審理期間，即95年8月20日凌晨又再犯竊盜罪，惡性重大
    ，復斟酌被害人受有左耳血腫、左側胸挫傷、左手前臂挫傷
    、右膝擦傷等傷害，被告犯後猶意圖卸責等一切情狀，分別
    從重量處如主文所示之刑，並定應執行刑如主文。扣案1雙
    棉質手套，其中裝有零錢之1只棉質手套被告雖否認為其所
    有，惟如前所述該只裝有零錢之棉質手套確係被告所有，供
    犯罪所用之物，故扣案之棉質手套1雙應均係被告所有，供
    犯罪所用之物應堪認定，應依法沒收。
據上論斷，應依刑事訴訟法第369條第1項前段、第364條、第29
9條第1項前段、第300條、刑法第2條第1項、第47條第1項、第38
條第1項第2款、修正前刑法第320條第1項、第277條第1項、第
306條第1項、第55條、第51條第5款、罰金罰鍰提高標準條例第1
條前段判決如主文。
本案經檢察官羅清溪到庭執行職務。
中　　華　　民　　國　　96　　年　　6 　　月　　12　　日
                  刑事第三庭    審判長法　官  陳義仲
                                      法　官  蘇清水
                                      法　官  宋明蒼
以上正本證明與原本無異。
被告不得上訴。
檢察官如不服本判決，應於判決送達後十日內向本院提出上訴狀
，其未敘述理由者並應於提出上訴狀後十日內向本院補提理由書
（應附繕本)。
                                      書記官  翁心欣
中　　華　　民　　國　　96　　年　　6　　月　 　12　　日
附錄本案論罪科刑法條全文：
修正前刑法第320條第1項:
意圖為自己或第三人不法之所有，而竊取他人之動產者，為竊盜
罪，處5年以下有期徒刑、拘役或5百元以下罰金。
修正前刑法第277條第1項：
傷害人之身體或健康者，處三年以下有期徒刑、拘役或一千元以
下罰金。
修正前刑法第306條第1項：
無故侵入他人住宅、建築物或附連圍繞之土地或船艦者，處一
年以下有期徒刑、拘役或三百元以下罰金。
